【裁判字號】    98,台上,7477
【裁判日期】    981210
【裁判案由】    違反毒品危害防制條例
【裁判全文】
最高法院刑事判決            九十八年度台上字第七四七七號
上  訴  人  甲○○
上列上訴人因違反毒品危害防制條例案件，不服台灣高等法院中
華民國九十八年九月二十一日第二審判決（九十八年度上訴字第
三七三八號，起訴案號：台灣板橋地方法院檢察署九十六年度毒
偵字第四六八三、七三八三、八八五九號），提起上訴，本院判
決如下：
    主  文
上訴駁回。
    理  由
一施用第一級毒品部分：
按刑事訴訟法第三百七十七條規定，上訴於第三審法院，非以判
決違背法令為理由，不得為之。是提起第三審上訴，應以原判決
違背法令為理由，係屬法定要件。如果上訴理由書狀並未依據卷
內訴訟資料，具體指摘原判決不適用何種法則或如何適用不當，
或所指摘原判決違法情事，顯與法律規定得為第三審上訴理由之
違法情形，不相適合時，均應認其上訴為違背法律上之程式，予
以駁回。又刑事訴訟法第三百五十條、第三百六十一條、第三百
六十二條、第三百六十七條規定，不服地方法院之第一審判決而
上訴者，須提出上訴書狀，並應敘述具體理由，為上訴必備之程
式；其所提出之書狀未敘述上訴理由，或僅曾以言詞陳述上訴理
由者，均應於上訴期間屆滿後二十日內補提理由書於第一審法院
。第一審法院經形式審查，認逾期未補提上訴理由者，應定期間
先命補正；逾期未補正者，為上訴不合法律上之程式，應以裁定
駁回。倘已提出上訴理由，但所提非屬具體理由者，則由第二審
法院以上訴不合法律上之程式，判決駁回。所謂具體理由，必係
依據卷內既有訴訟資料或提出新事證，指摘或表明第一審判決有
何採證認事、用法或量刑等足以影響判決本旨之不當或違法，而
構成應予撤銷之具體事由，始克當之（例如：依憑證據法則具體
指出所採證據何以不具證據能力，或依憑卷證資料，明確指出所
為證據證明力之判斷如何違背經驗法則或論理法則）；倘僅泛言
原判決認定事實錯誤、違背法令、量刑失之過重或輕縱，而未依
上揭意旨指出具體事由，或形式上雖已指出具體事由，然該事由
縱使屬實，亦不足以認為原判決有何不當或違法者（例如：對不
具有調查必要性之證據，法院未依聲請調查亦未說明理由，或援
用證據不當，但除去該證據仍應為同一事實之認定），皆難謂係
具體理由，俾與第二審上訴制度旨在請求第二審法院撤銷、變更
第一審不當或違法之判決，以實現個案救濟之立法目的相契合，
並節制濫行上訴。本件第一審判決論上訴人甲○○以施用第一級
毒品罪（三罪，均累犯；各處有期徒刑七月、八月、八月），並
為相關從刑之諭知。上訴人不服第一審判決，於民國九十八年六
月十二日提起上訴，所提刑事聲明上訴狀未敘明上訴理由，嗣於
九十八年七月二日補提上訴理由狀，僅略謂：上訴人施用毒品成
癮，每日需反覆持續施用毒品，員警先後於九十六年六月十九日
下午十五時三十分許、同年九月十九日晚間二十二時二十分許及
同年十月三十一日凌晨零時十五分許所查獲之毒品，皆為上訴人
於九十六年六月初一次購入，足以證明上訴人施用毒品之時間密
接，每日持續反覆接續同一行為，應依一罪論處云云（原審卷第
十五、十六頁）。原判決以上訴理由未具體記載第一審判決如何
不當或違法，核與刑事訴訟法第三百六十一條第二項所定「具體
理由」，即有未合，因而未經言詞辯論，駁回此部分之上訴。原
判決已詳敘其憑以認定之理由，從形式上觀察，並無何違背法令
之情形存在。上訴意旨略以：伊經勒戒、戒治完畢後，再度染上
毒癮，純屬習慣之病態，原判決依一罪一罰，予以分論科處，實
屬違誤，且欠公允等語。經查，本件有關施用第一級毒品部分，
原判決就上訴人所具上訴理由狀內記載之上訴理由，如何因非屬
具體理由，而不合法律上之程式，應駁回上訴，已詳敘其理由（
原判決理由三四），所為論述及說明，經核並無不合。上訴意旨
就原判決已說明之事項，徒憑己見，任意指摘原判決違法，核非
適法之上訴第三審理由。衡以上述之說明，應認此部分上訴違背
法律上之程式，予以駁回。
二施用第二級毒品部分：
按刑事訴訟法第三百七十六條所列各罪之案件，經第二審判決者
，不得上訴於第三審法院，為該法條所明定。本件上訴人因施用
第二級毒品案件，原審係依毒品危害防制條例第十條第二項之規
定論處罪刑，核屬刑事訴訟法第三百七十六條第一款之案件，依
首揭說明，既經第二審判決，自不得上訴於第三審法院，上訴人
猶就此部分提起上訴，顯為法所不許，應予駁回。
據上論結，應依刑事訴訟法第三百九十五條前段，判決如主文。
中    華    民    國  九十八  年   十二   月    十    日
                      最高法院刑事第十二庭
                          審判長法官  黃  一  鑫
                                法官  張  春  福
                                法官  林  勤  純
                                法官  李  錦  樑
                                法官  陳  國  文
      本件正本證明與原本無異
                                      書  記  官
中    華    民    國  九十八  年   十二   月   十六   日
                                                      m


司法院資訊處製作；財團法人民間司法改革基金會備份。
